臺灣高等法院刑事裁定
109年度抗字第1997號
抗  告  人  
即  受刑人  吳清源




上列抗告人即受刑人因聲請定其應執行刑案件，不服臺灣臺北地
方法院中華民國109年10月30日裁定（109年度聲字第2251號），
提起抗告，本院裁定如下：         
    主  文
原裁定撤銷。 
甲○○犯如附表所示各罪所處之刑，應執行有期徒刑參年拾月。
    理  由
一、原裁定意旨略以：抗告人即受刑人甲○○（下稱抗告人）因竊
    盜等案件，先後經判決如附表所示之罪刑並分別確定在案。
    其中附表編號1至2、4所示之罪所處之刑屬得易科罰金之罪
    ，編號3、5至7所示之罪所處之刑屬不得易科罰金之罪，揆
    諸上開說明，固屬刑法第50條第1項但書第1款所示不得併合
    處罰之情形，然因抗告人已具狀就上開所犯數罪，向檢察官
    聲請定應執行刑，有「臺灣臺北地方檢察署依102年1月23日
    修正之刑法第50條調查受刑人是否聲請定應執行刑調查表」
    附卷足稽（見執聲卷第2頁），參照同法條第2項之規定，自
    仍應准予併合處罰。經審核認為正當，爰依刑法第50條第2
    項、第53條、第51條第5款，就附表所示之罪定應執行有期
    徒刑5年等語。
二、按裁判確定前犯數罪者，併合處罰之；數罪併罰，有二裁判
    以上，宣告多數有期徒刑者，於各刑中之最長期以上，各刑
    合併之刑期以下，定其應執行之刑期，但不得逾30年，刑法
    第50條第1項前段、第53條、第51條第5款分別定有明文。參
    其立法意旨，除在緩和多數有期徒刑合併執行所造成之苛酷
    外，更避免責任非難之重複，蓋有期徒刑之科處，不僅在懲
    罰犯罪行為，更重在矯治犯罪行為人、提升其規範意識，及
    回復社會對於法律規範之信賴，是應併合處罰之複數有期徒
    刑倘一律合併執行，將造成責任非難效果重複滿足、邊際效
    應遞減之不當效果，甚至有違責任原則，故採行加重單一刑
    主義，以期責罰相當，是法院就應併合處罰之數個有期徒刑
    宣告定其應執行刑時，不僅應遵守法律所定「以宣告各刑中
    之最長期為下限，各刑合併之刑期為上限，但最長不得逾30
    年」之外部界限，並應受法秩序理念規範之比例原則、平等
    原則、責罰相當原則、重複評價禁止原則等自由裁量權內部
    抽像價值要求界限之支配，以使輕重得宜，罰當其責，俾符
    合法律授與裁量權之目的，以區別數罪併罰與單純數罪之不
    同，兼顧刑罰衡平原則（最高法院100年度台抗字第440號裁
    定意旨參照）。具體而言，於併合處罰酌定執行刑，應視行
    為人所犯數罪犯罪類型而定，倘行為人所犯數罪屬相同犯罪
    類型者（如複數竊盜、施用或販賣毒品等），於併合處罰時
    ，其責任非難重複程度較高，應酌定較低應執行刑；然行為
    人所犯數罪雖屬相同犯罪類型，但所侵犯者為具有不可替代
    性、不可回復性之個人法益（如殺人、妨害性自主等罪），
    於併合處罰時，其責任非難重複程度則較低，自可酌定較高
    應執行刑；若行為人所犯數罪非惟犯罪類型相同，且其行為
    態樣、手段、動機均相似者，於併合處罰時，其責任非難重
    複程度更高，應酌定更低應執行刑；反之，行為人所犯數罪
    各屬不同犯罪類型者，於併合處罰時，其責任非難重複程度
    甚低，當可酌定較高應執行刑。
三、抗告意旨略以：本案只小幅度減少有期徒刑6個月，實屬過
    苛，不符合罪刑相當原則，亦與社會倫理所表達之法律情感
    相違背。刑法第51條數罪併罰之立法精神，係限制加重原則
    ，而非累加方式加總定應執行刑，應考量刑度及不法行為之
    內涵，並考量人之生命有限，在多數犯罪定刑應有責任遞減
    之適用，始符合法律正義，可參照臺中地院98年度易字第20
    67號判決、基隆地院96年度易字第538號判決、最高法院98
    年台上字第6192號判決、高等法院105年度訴字第84號判決
    等。抗告人所犯數罪雖非同一性，但刑事罪責較殺人、強盜
    等重罪不遑多讓，此公平乎？我國司法採寬嚴併進之刑事政
    策，應著重矯正與教化功能，為此提起抗告，請求重新從輕
    量刑云云。
四、經查：附表編號1、3、5至7所示部分，則均係罪質相同之竊
    盜罪，其犯罪時間分別為107年1月1日、8月30日、9月3日、
    12月30日、108年1月1日、1月8日、1月11日、1月23日，1年
    左右犯9次，均係侵害財產法益，且抗告人為上開竊盜犯行
    之犯案時間密接、犯罪類型、手法均相近；附表編號2、4
　　均為施用第二級毒品罪，足見抗告人對於毒品已產生相當依
    賴性，其為滿足各次毒癮而屢犯施用第二級毒品罪，侵害之
    法益相同，本質上實以自戕自己身心健康為主，對於他人生
    命、身體、財產等法益，尚無明顯而重大的實害，且抗告人
    此等施用毒品犯行，所侵犯者均係社會法益，其責任非難重
    複評價之程度甚高，是法院於定應執行刑時，自應衡酌抗告
    人為滿足毒癮而施用毒品之病態性人格、犯罪情節，予以適
    當減輕，俾免發生刑罰與責任背離之不合理現象，原審未審
    酌上情，遽就抗告人所犯附表所示數罪定其應執行刑為有期
    徒刑5年，其裁量權之行使，已使責罰未能相當，難認已考
    量受刑人所犯數罪反應出的病態性人格特質，或已充分權衡
    審酌處罰施用毒品犯行之刑法目的、相關刑事政策及社會復
    歸的需求，亦嫌違反罪責相當原則、比例原則等自由裁量權
    之內部界限，自欠妥適，抗告人據此指摘原裁定不當，為有
    理由，應由本院將原裁定撤銷，並審酌如附表編號2、4所示
    之罪均係罪質相同之施用第二級毒品罪；附表一編號1、3、
    5至7所示之罪均係罪質相同之竊盜罪，為避免責任非難過度
    評價及行為人預防需求，自有將該等宣告刑（含執行刑）依
    比例調整之必要，且原審既已就附表所示之刑之執行刑為實
    體審酌，則本院自為裁定並未損及受刑人審級利益，故依刑
    事訴訟法第413條後段規定自為裁定，於各宣告刑之最長期
    （10月）以上，各刑合併之刑期（6年8月）以下，定其應執
    行之刑如主文第2項所示。
據上論斷，依刑事訴訟法第413條、第477條第1項，刑法第50條
第2項、第53條、第51條第5款，裁定如主文。
中　　華　　民　　國　　109 　年　　11　　月　26 　　日
                  刑事第九庭    審判長法　官  潘翠雪
                                      法　官  陳俞婷
                                      法　官  俞秀美
以上正本證明與原本無異。
不得再抗告。
                                      書記官  廖純瑜
中　　華　　民　　國　　109 　年　　11　　月　　27　　日

附表
編         號  1 2 3 罪         名        竊盜 毒品危害防制條例       竊盜 宣   告    刑  有期徒刑3月 有期徒刑4月 有期徒刑8月 犯 罪 日 期  108年1月1日 107年12月28日 107年12月30日 偵查(自訴)機關年度案號  新北地檢署108年度速偵字第340號 新北地檢署107年度毒偵字第2673號 士林地檢署108年度偵字第2149號  最  後  事實審 法  院    新北地院    新北地院    士林地院  案  號 108年度簡字第1270號 108年度簡字第3184號 108年度易字第360號  判  決日  期 108年4月30日 108年5月28日 108年7月16日   確定   判決 法  院    新北地院    新北地院    士林地院  案  號 108年度簡字第1270號 108年度簡字第3184號 108年度易字第360號  判決確定日期 108年7月18日 108年7月1日 108年8月5日 是否得易科罰金        是       是       否 備      註  新北地檢108年度執字第11135號 新北地檢108年度執字第11069號 士林地檢108年度執字第4693號 
編         號  4 5 6 罪         名  毒品危害防制條例       竊盜       竊盜 宣   告    刑  有期徒刑5月 有期徒刑10月 有期徒刑10月 犯 罪 日 期  108年2月1日 108年1月8日 108年1月11日 偵查(自訴)機關年度案號  新北地檢署108年度毒偵字第2765號 士林地檢署108年度偵字第3124號 新北地檢署108年度偵字第12688號  最  後  事實審 法  院    新北地院    士林地院    新北地院  案  號 108年度簡字第3745號 108年度審易字第1263號 108年度審易字第2362號  判  決日  期 108年9月24日 108年9月26日 108年10月16日   確定   判決 法  院    新北地院    士林地院    新北地院  案  號 108年度簡字第3745號 108年度審易字第1263號 108年度審易字第2362號  判決確定日期 108年10月28日 108年10月28日 108年11月18日 是否得易科罰金        是       否       否 備      註  新北地檢108年度執字第17679號 士林地檢109年度執字第112號 新北地檢109年度執字第249號 
編         號  7   罪         名        竊盜   宣   告    刑  有期徒刑8月（共5罪）   犯 罪 日 期  107年1月1日至108年1月23日   偵查(自訴)機關年度案號  臺北地檢署107年度偵緝字第1737號    最  後  事實審 法  院    臺北地院    案  號 108年度易字第342號    判  決日  期 108年11月12日     確定   判決 法  院    臺北地院    案  號 108年度易字第342號    判決確定日期 108年12月16日   是否得易科罰金        否   備      註  臺北地檢109年度執字第50號（此部分經臺北地院108年度易字第342號定應執行刑有期徒刑2年6月）